臺灣桃園地方法院民事判決　　　　　　　　　　　　　九十二年訴字第一七五九號
　　原　　　告　乙○○
　　　　　　　　戊○○○
　　　　　　　　丁○○
　　　　　　　　丙○○
　　共　　　同
　　訴訟代理人　詹仕沂律師
　　複　代理人　陳明宗律師
　　共　　　同
　　訴訟代理人　黃育勳律師
　　被　　　告　甲○○
　　訴訟代理人　謝宗翰律師
右當事人間請求損害賠償事件，原告就本院九十一年度交易字第六三三號刑事案件提
起附帶民事訴訟（九十一年度交附民字第一七五號），經本院刑事庭裁定移送前來，
本院於中華民國九十三年七月十二日言詞辯論終結，判決如左：
    主      文
被告應分別給付原告戊○○○、乙○○、丁○○、丙○○新台幣肆拾伍萬捌仟捌佰伍
拾玖元、新台幣伍拾肆萬伍仟零肆拾元、新台幣壹拾參萬元、新台幣壹拾參萬元，及
均自民國九十一年十一月二十九日起至清償日止按年息百分之五計算之利息。
原告其餘之訴駁回。
訴訟費用由被告負擔百分之三十九；餘由原告戊○○○、乙○○、丁○○、丙○○各
負擔百分之二十三、百分之二十四、百分之七、百分之七。
本判決第一項於原告戊○○○、乙○○、丁○○、丙○○分別以新台幣壹拾陸萬元、
新台幣壹拾捌萬貳仟元、新台幣肆萬肆仟元、新台幣肆萬肆仟元為被告供擔保後，得
假執行；但被告如以新台幣肆拾伍萬捌仟捌佰伍拾玖元、新台幣伍拾肆萬伍仟零肆拾
元、新台幣壹拾參萬元、新台幣壹拾參萬元分別為原告戊○○○、乙○○、丁○○、
丙○○供擔保後，得免為假執行。
原告其餘假執行之聲請駁回。
    事      實
甲、原告方面：
一、聲明：
（一）被告應給付原告戊○○○新台幣（下同）六十萬元及自起訴狀繕本送達翌日起
      至清償日止按年息百分之五計算之利息。
（二）被告應給付原告乙○○一百四十三萬三千二百元及自起訴狀繕本送達翌日起至
      清償日止按年息百分之五計算之利息。
（三）被告應給付原告丁○○六十萬元及自起訴狀繕本送達翌日起至清償日止按年息
      百分之五計算之利息。
（四）被告應給付原告丙○○六十萬元及自起訴狀繕本送達翌日起至清償日止按年息
      百分之五計算之利息。
（五）願供擔保，請准宣告假執行。
（六）訴訟費用由被告負擔。
二、陳述：
（一）被告於民國九十一年九月八日上午九時許，駕駛車牌號碼ＣＹ－五八五六號自
      用小客車，沿桃園縣龜山鄉○○○路由北往南方向行駛，行經東萬壽路六三一
      號處無號誌之Ｔ字形交岔路口前，被告疏未注意汽車駕駛人於汽車行駛時，應
      注意車前狀況，並隨時採取必要之安全措施；又行經無號誌之交岔路口，應減
      速慢行，作隨時停車之準備；而依當時情形又無不能注意之情事，於通過上開
      路口之際以時速七十公里之速度加速行駛，迨見行駛於外側車道訴外人陳興所
      騎乘ＵＹＣ－六七一號輕型機車突然切入欲左轉彎，閃避不及，所駕駛自小客
      車之正面遂撞擊訴外人陳興所騎機車之左側，致訴外人陳興彈起後頭部撞擊擋
      風玻璃，造成顱內出血、頸椎骨折而當場死亡，刑事部分經臺灣桃園地方法院
      檢察署以九十一年度偵字第一八二二九號提起公訴、鈞院以九十一年度交易字
      第六三三號判處被告有期徒刑七月、臺灣高等法院以九十二年度交上易字第三
      六四號判決駁回上訴確定在案。
（二）按「因故意或過失不法侵害他人之權利者，負損害賠償責任。」、「不法侵害
      他人致死者，對於支出殯葬費之人，亦應負損害賠償責任。」、「被害人對於
      第三人負有法定扶養義務者，加害人對於該第三人亦應負損害賠償責任。」、
      「不法侵害他人致死者，被害人之父母、子女及配偶雖非財產上之損害，亦得
      請求賠償相當之金額。」民法第一百八十四條第一項前段、第一百九十二條第
      一項、第二項、第一百九十四條分別定有明文。爰依侵權行為法律關係請求被
      告賠償之金額如左：
（１）殯葬費用：訴外人陳興死亡，由訴外人之長子即原告乙○○支出殯葬費用計八
      十三萬三千二百元。
（２）慰撫金：訴外人陳興不幸遭被告駕駛汽車撞擊死亡，造成訴外人之配偶、子、
      女即原告戊○○○、乙○○、丁○○及丙○○無比之傷痛，爰各請求非財產上
      之損害六十萬元。
三、對被告抗辯之陳述：
（一）本件車禍之發生，被告應負大部分之過失責任。又原告已自行扣除受領之理賠
      一百四十萬元未請求，被告即不得再為扣抵（臺灣高等法院九十二年度訴字第
      三四號判決參照），且受領汽車強制責任險之理賠，實屬部分債權因獲清償而
      消滅，債權既不存在，原告自無權請求，原告先扣除一百四十萬元，另就未獲
      清償部分為請求，誠屬合法，茲分述如左：
（１）訴外人陳興對原告戊○○○負有法定扶養義務，按行政院主計處九十一年家庭
      收支調查結果，九十一年平均每人可支配所得為二十三萬九千九百七十八元，
      原告戊○○○有三位子女，每年訴外人陳興應支付原告戊○○○之扶養費為五
      萬九千九百九十四點五元；再按內政部統計處九十一年臺灣地區簡易生命表，
      訴外人陳興二十三年十月二十一日生，於九十一年死亡時為六十九歲，平均餘
      命為十五點一二歲，原告戊○○○三十三年一月二十一日生，於九十一年時為
      五十九歲，平均餘命為二十六點三二歲，訴外人陳興尚可給付十五年扶養費計
      八十九萬九千九百一十七點五元（計算式：239978÷4×15＝899917.5）。又
      訴外人陳興自礦工退休後，從事土地仲介買賣，當可給付原告戊○○○扶養費
      。
（２）原告乙○○身為獨子，乃家中驕子，又因自小肢體障礙，個性極為內向，備受
      父母呵護，且極依賴父母，與同為肢障者之訴外人王小玲婚後，難以照顧子女
      ，故委由訴外人陳興、原告戊○○○照顧以享祖孫三代天倫之樂。詎突逢巨變
      ，原告乙○○頓失精神上、實質上依賴極深之父親，被告已身為人父，竟不體
      認原告面對至親已逝之無奈，毫無和解誠意，原告乙○○之非財產之損害即使
      一百萬元仍屬合理，原告乙○○僅請求六十萬元。
（３）訴外人陳興本從事危險性高之礦工，以微薄薪水供養家庭，待子女漸長即退休
      ，計畫與原告戊○○○安度餘生，在子女感念父親辛勞欲盡孝道、配偶偕手與
      老伴含飴弄孫之際，竟成泡影，原告戊○○○、丁○○、丙○○之精神痛苦，
      非僅六十萬元，應為八十萬元。
（二）原告乙○○支出之殯葬費用為實際支出之費用，斟酌被害人當地之習俗、被害
      人之身分、地位及生前經濟狀況，亦屬合理（最高法院九十二年度台上字第一
      一三五號判決參照），加以被告前訴訟代理人並不爭執，被告抗辯顯不足採。
四、證據：提出殯葬費用收據影本一紙、戶籍謄本三份、臺灣高等法院九十二年度交
    上易字第三六四號刑事判決影本一份、存款餘額證明書六份、九十一年家庭收支
    調查結果綜合分析影本一份、九十一年臺灣地區簡易生命表女性及男性影本各一
    份、殘障手冊影本二份、照片影本二幀、臺灣高等法院九十二年度訴字第三十四
    號判決影本一份、牌照登記書暨保費繳款單影本各一紙為證。
乙、被告方面：
一、聲明：
（一）原告之訴及其假執行之聲請均駁回。
（二）訴訟費用由原告負擔。
（三）如受不利之判決，願供擔保，請准宣告免為假執行。
二、陳述：
（一）殯葬費用雖得請求賠償，惟非屬入殮、埋葬費用或非屬必要費用者，應予扣除
      ，查原告乙○○支出之殯葬費用中，手續費及服務費一萬二千元、開魂路及作
      功德二十八萬元、毛巾一萬二千元、手帕三千元、孝女白琴六千元、花山、燈
      光、盆景等五萬六千元、代付紅包小費八千元、二七誦經及三牲等八千元、四
      七誦經及三牲等八千元、骨灰等存十二萬元、紙紮四萬六千元及庫錢六萬元，
      均非屬入殮、埋葬費用或非屬必要費用，應予扣除。次按非財產上之損害，加
      害人雖負賠償責任，但以相當之金額為限；所謂「相當」自應以其實際加害情
      形與其名譽影響是否重大，及訴外人之身分地位與加害人之經濟狀況等關係定
      之（最高法院四十七年度台上字第一二二一號判例意旨參照），被告唯一之房
      子尚有貸款未清償又遭原告乙○○請求執行查封，被告工作於菜市場搬運蔬菜
      魚肉，月入僅二萬餘元，收入不豐，每月須繳納貸款一萬四千餘元，且被告一
      家四口仰賴被告一人工作維生，二名兒女均屬年幼，亟待被告哺育，又被告所
      駕駛之自小客車係一九九五年份出廠之二手車，事故後出售僅值四十萬元，並
      非百萬名車，原告主張之慰撫金顯屬過高。
（二）次查本件車禍發生時，被告行駛於內側車道，訴外人陳興則行駛於外側車道，
      然訴外人陳興欲左轉入內側車道，本應禮讓直行車先行或打方向燈示警或保持
      二車間安全距離，惟訴外人陳興既未注意及此即貿然左轉切入內側車道，致遭
      被告煞車不及而撞擊致死，被告雖有過失，然訴外人陳興亦有違反其注意義務
      之過失，遑論訴外人陳興無照駕駛，本件自有民法第二百十七條第一項過失相
      抵原則之適用。又刑事部分雖認定被告有未注意車前狀況，以及超速而未減速
      慢行之過失，惟當時乃係訴外人陳興突以高速自外側車道駛入內側車道，被告
      實難瞬間反應車前狀況，倘訴外人陳興依照規定行車，縱令二車均有超速，本
      件車禍亦不致發生，故訴外人陳興應負較多之過失責任。
（三）被告事發後即將汽機車強制責任險之保險資料及保險卡交予原告請領強制責任
      險保險金一百四十萬元，嗣原告並已受領，則該金額自應由原告請求金額內予
      以扣除；並就原告主張請求金額，分述如左：
（１）慰撫金：原告於起訴時明確表示請求非財產上之損害各六十萬元，並未表明已
      自行減縮請求金額，倘若原告於起訴前即已自行減縮請求金額，何以原告乙○○扣減之數額與其他原告扣減之數額不同，故原告起訴時請求非財產上之損害
      並未扣除已受取之保險金一百四十萬元。
（２）扶養費：按受扶養權利者，以不能維持生活而無謀生能力者為限，民法第一千
      一百十七條定有明文，揆諸最高法院二十九年上字第八九七號及四十三年台上
      字第七八七號著有判例意旨，原告戊○○○於八十九年至九十一年間均有薪資
      所得，且為原告乙○○照顧幼兒，顯非無謀生能力；縱認夫妻間之扶養義務不
      以無謀生能力為要件，惟仍須不能維持生活，始有扶養費之請求權，原告戊○○○與原告乙○○同住，且原告乙○○、丁○○、丙○○均支付扶養費予原告
      戊○○○，亦非不能以自己之財產維持生活，原告戊○○○自不得請求扶養費
      。再查，民法關於扶養義務之分擔，並非以人數平均為標準，而應以各人之生
      活狀況及經濟能力為依據，原告乙○○於警訊時已自承訴外人陳興無業，訴外
      人陳興生前並無能力負擔扶養費，豈能以訴外人陳興依平均結果須負擔扶養費
      ，即認被告應予賠償。另原告雖主張訴外人陳興退休後即從事土地仲介買賣，
      有能力支付扶養費，然迄未舉証以實其說，自不足採。末查，以每人可支配所
      得做為扶養費計算標準，亦有可議，蓋每人可支配所得與應受扶養數額之關連
      為何，原告並未提出說明，自不得以每人可支配所得逕為計算，且原告計算十
      五年之扶養費亦未依霍夫曼計算式扣除中間利息。故原告主張已自行扣除一百
      四十萬元未請求，顯有重大違誤。
三、證據：提出本院九十一年度交易字第六三三號、臺灣高等法院九十二年度交上易
    字第三六四號刑事判決、警訊筆錄、土地及建物登記謄本、戶籍謄本、平均壽命
    各一份、查詢單二紙、汽車買賣合約書一紙（以上均為影本）為證。
丙、本院依職權調取臺灣桃園地方法院檢察署九十二年執字第七五九八號執行卷宗（
    內含本院九十一年度交易字第六三三號刑事卷宗、臺灣高等法院九十二年度交上
    易字第三六四號刑事卷宗、臺灣桃園地方法院檢察署九十一年度偵字第一八二二
    九號偵查卷宗、九十一年度相字第一三八九號相驗卷宗），向財政部臺灣省北區
    國稅局桃園縣分局、臺北縣分局分別調取原告及被告之財產資料清冊，並向勞工
    保險局調取訴外人陳興之勞保投保資料。另函查原告戊○○○之存款證明。
    理      由
一、本件原告起訴主張：被告於九十一年九月八日上午九時許，駕駛車牌號碼ＣＹ－
    五八五六號自用小客車，沿桃園縣龜山鄉○○○路由北往南方向行駛，行經東萬
    壽路六三一號處無號誌之Ｔ字形交岔路口前，被告竟疏未注意，於通過上開路口
    之際以時速七十公里之速度加速行駛，迨見行駛於外側車道訴外人陳興所騎乘Ｕ
    ＹＣ－六七一號輕型機車突然切入欲左轉彎，閃避不及，正面遂撞擊訴外人陳興
    所騎機車之左側，致訴外人陳興顱內出血、頸椎骨折而當場死亡，被告刑事部分
    經臺灣桃園地方法院檢察署以九十一年度偵字第一八二二九號提起公訴、鈞院以
    九十一年度交易字第六三三號判處被告有期徒刑七月、臺灣高等法院以九十二年
    度交上易字第三六四號判決駁回上訴確定在案。
二、被告則以：原告主張之殯葬費用過高應予扣除。次按非財產上之損害，加害人雖
    負賠償責任，但以相當之金額為限；所謂「相當」自應以其實際加害情形與其名
    譽影響是否重大，及訴外人之身分地位與加害人之經濟狀況等關係定之，被告之
    收入不豐，每月須繳納貸款一萬四千餘元，且被告一家四口仰賴被告一人工作維
    生，原告主張之慰撫金顯屬過高。且本件車禍發生時，被告行駛於內側車道，訴
    外人陳興則行駛於外側車道，然訴外人陳興欲左轉入內側車道，本應禮讓直行車
    先行或打方向燈示警或保持二車間安全距離，惟訴外人陳興既未注意及此即貿然
    左轉切入內側車道，致遭被告煞車不及而撞擊致死，被告雖有過失，然訴外人陳
    興亦有違反其注意義務之過失，遑論訴外人陳興無照駕駛，本件應有民法第二百
    十七條第一項過失相抵原則之適用。又刑事部分雖認定被告有未注意車前狀況，
    以及超速而未減速慢行之過失，惟當時乃係訴外人陳興突以高速自外側車道駛入
    內側車道，被告實難瞬間反應車前狀況，倘訴外人陳興依照規定行車，縱令二車
    均有超速，本件車禍亦不致發生，故訴外人陳興應負較多之過失責任云云置辯。
三、經查，本件原告主張：被告於九十一年九月八日上午九時許，駕駛車牌號碼ＣＹ
    －五八五六號自用小客車，沿桃園縣龜山鄉○○○路由北往南方向行駛，行經東
    萬壽路六三一號處無號誌之Ｔ字形交岔路口前，被告竟疏未注意，於通過上開路
    口之際以時速七十公里之速度加速行駛，迨見行駛於外側車道訴外人陳興所騎乘
    ＵＹＣ－六七一號輕型機車突然切入欲左轉彎，閃避不及，正面遂撞擊訴外人陳
    興所騎機車之左側，致訴外人陳興顱內出血、頸椎骨折而當場死亡，被告刑事部
    分經臺灣桃園地方法院檢察署以九十一年度偵字第一八二二九號提起公訴、鈞院
    以九十一年度交易字第六三三號判處被告有期徒刑七月、臺灣高等法院以九十二
    年度交上易字第三六四號判決駁回上訴確定在案等情，業據原告提出本院九十一
    年度交易字第六三三號、臺灣高等法院九十二年度交上易字第三六四號刑事判決
    為證，核屬相符。被告雖以：事發當時係訴外人陳興突以高速自外側車道駛入內
    側車道，被告實難瞬間反應車前狀況而肇生云云，惟：
（一）被告所駕駛之車輛在撞倒被害人之前，車速很快，約有六、七十公里乙節，業
      據被告於警訊及本院九十一年度交易字第六三三號調查程序中供述甚明，併參
      酌道路交通事故調查報告表（參見臺灣桃園地方法院檢察署相驗卷宗九十年度
      相字第一三八九號卷第六頁）所載，本件案發地點之速限為每小時五十公里，
      而被告在撞倒訴外人陳興後，車子仍向前行駛至少十八點三公尺遠之距離始煞
      停等情，足徵被告在本件車禍事故發生前已有超速行駛之行為無訛。
（二）依事故發生當時天候晴、光線係日間自然光、路面乾燥、無缺陷、無障礙物、
      視詎良好等一切情形，被告駕車時更應注意勿超速行駛、於行經無號誌之交岔
      路口，應減速慢行，作隨時停車之準備即應注意車前狀況，並採取必要之安全
      措施，始足謂其已善盡注意義務，且被告在車禍發生前，已看見訴外人陳興所
      騎之機車由路肩向左切入外側車道，有欲在前揭「Ｔ字形」交岔路口左轉或欲
      向左切入同向內側車道行駛之傾向，則被告對「訴外人陳興有欲左轉或欲行駛
      於內側車道之傾向」乙節即有預見，自應採取減速行駛之方式，禮讓訴外人陳
      興，且應自其看見訴外人陳興騎車自路肩向左切入外側車道時起，迄其駕車自
      後接近之過程中，持續注意車前狀況，並減速慢行，以隨時掌握訴外人陳興之
      舉動行止，俾於意外狀況發生時，能迅速採取必要之閃避、煞停等安全措施，
      惟被告竟過份自信訴外人陳興會行駛於原車道上，及過份自信其能順利自訴外
      人陳興所騎機車之左側超越之，而未減速，執意以每小時高達六、七十公里之
      車速急速行駛，終至閃避不及致所駕駛之車輛自後強力衝撞訴外人陳興所騎機
      車之左後側車身，則被告對此車禍之發生，既已事先預見其發生可能性，竟於
      主觀上確信「其不須煞車禮讓訴外人陳興反向前加速行駛，並自訴外人陳興所
      騎機車左側超越之行為絕不致於發生車禍」，而終致本件車禍之結果發生，被
      告顯有過失無誤。
（三）按「因故意或過失，不法侵害他人之權利者，負損害賠償責任。」、「不法侵
      害他人致死者，對於支出醫療及增加生活上需要之費用或殯葬費之人，亦應負
      損害賠償責任。被害人對於第三人負有法定扶養義務者，加害人對於該第三人
      亦應負損害賠償責任。」、「不法侵害他人致死者，被害人之父、母、子、女
      及配偶，雖非財產上之損害，亦得請求賠償相當之金額。」民法第一百八十四
      條第一項前段、第一百九十二條第一項、第二項、第一百九十四條分別定有明
      文。本件訴外人陳興因被告前述侵權行為致死，已如前述，原告分別為訴外人
      陳興之配偶及子女，依法所得請求被告賠償之全部損害賠償費用，分述為次：
（１）殯葬費用：按「當事人主張之事實，經他造於準備書狀內或言詞辯論時或在受
      命法官受託法官前自認者，無庸舉證。」、「自認之撤銷，除別有規定外，以
      自認人能證明與事實不符或經他造同意者，始得為之。」、「當事人對於他造
      主張之事實，於言詞辯論時不爭執者，視同自認。」民事訴訟法第二百七十九
      條第一項、第三項、第二百八十條第一項定有明文。原告乙○○主張訴外人陳
      興之相關殯葬費用共計支出八十三萬三千二百元，雖為被告原訴訟代理人表示
      不爭執（參見本院九十二年十一月十日言詞辯論筆錄第二頁），惟依據原告乙○○所提出萬鴻殯儀有限公司收據一紙所載，合計支出金額應為七十七萬九千
      二百元，顯與該單據所載支出金額共計八十三萬三千二百元並不相符，則被告
      之後訴訟代理人抗辯就原告乙○○得請求之殯葬費用部分過高，應屬請求撤銷
      前述有關殯葬費用部分之自認陳述，本院認於法有據，應予准許。又原告乙○○雖得請求被告賠償支出殯葬費用，惟仍以該項支出確屬必要者為限，揆諸前
      述收據上所載之費用中除手續費及服務費（一萬二千元）、毛巾（一萬二千元
      ）、手帕（三千元）、司儀（五千元）、孝女白琴（六千元）、樂隊（一萬四
      千四百元）、代付小費紅包（八千元）非屬必要費用，應予扣除外，經核其餘
      部分皆屬必要費用無誤。被告雖抗辯骨灰等存、開魂路、作功德以及庫錢、紙
      紮、花山、燈光、盆景等、二七誦經及三牲等、四七誦經及三牲等，應非屬必
      要費用云云，惟查所謂「骨灰等存」乃基於民間信仰，遺體經過火化處理後，
      必須擇一良辰吉時，將骨灰放置入塔，是該部分費用衡情應屬必要。又本件訴
      外人陳興因屬意外身故，依據傳統民間信仰，必須為往生者進行開魂路、作功
      德之法事以招魂，而花山、燈光、盆景、二七及四七誦經以及庫錢紙紮則為一
      般治喪所需之用品，亦皆屬必要。惟本院依職權向桃園縣禮儀用品商業同業公
      會查詢結果，骨灰等存費用約為十萬元左右，開魂路、作功德費用約為六萬元
      、庫錢、紙紮費用約為四萬元，此有該會桃禮信字第００二八號函一紙附卷足
      憑，堪信為真實。是原告請求項目中骨灰等存、開魂路、作功德、庫錢、紙紮
      費用，應分別酌減為十萬元、六萬元、四萬元。又依據原告乙○○所提出之殯
      葬費用收據，扣除前述非必要費用（六萬零四百元）以及酌減骨灰等存、開魂
      路、作功德、庫錢、紙紮費用為二十萬元後，合計應為四十七萬五千四百元。
      是原告乙○○得請求被告給付之殯葬費用應為五十一萬八千八百元。原告請求
      超過五十一萬八千八百元部分之請求，不應准許。
（２）扶養費用部分：本件訴外人陳興為原告戊○○○配偶，有戶籍謄本一紙附卷足
      憑，按「左列親屬互負扶養之義務：一、直系血親相互間。」、「夫妻互負扶
      養之義務，其負扶養義務之順序與直系血親卑親屬同，其受扶養權利之順序與
      直系血親尊親屬同。」、「受扶養權利者，以不能維持生活而無謀生能力者為
      限。前項無謀生能力之限制，於直系血親尊親屬，不適用之。」民法第一千一
      百十四條第一款、第一千一百十六條之一、第一千一百十七條分別定有明文。
      又民法第一千一百十七條第二項規定，受扶養者，為直系血親尊親屬，如能以
      自己財產維持生活者，即無受扶養之權利（最高法院六十二年度第二次民事庭
      庭推總會決議（四）參照）。夫妻互受扶養權利之順序既與直系血親尊親屬同
      ，亦不以無謀生能力為必要，惟仍須判斷是否不能以自己之財產維持生活。依
      據本院依職權向財政部臺灣省北區國稅局桃園縣分局函查之財產資料清冊所載
      ，原告戊○○○名下僅有每年薪資約六萬元之收入，顯然不能以自己之財產維
      持生活，依法自得請求訴外人陳興負擔扶養義務無誤。又原告戊○○○與訴外
      人陳興共有子女三名，分別為原告乙○○、丁○○、丙○○，依法應與訴外人
      陳興共同負擔對原告戊○○○之扶養義務，查訴外人陳興（二十三年十月二十
      一日出生）於事故發生當時為六十七歲，原告戊○○○（三十三年一月二十一
      出生），於事故發生當時為五十八歲，則比較二人餘命，訴外人陳興尚可給付
      十五點一二年之法定扶養義務費用。原告請求依據十五年計算，並未逾越前述
      得請求法定扶養義務之年限，依法並無違誤，應予准許。再依據每年度扶養親
      屬寬減額每年七萬四千元計算，並依霍夫曼計算式計算原告戊○○○應受扶養
      額，又其子女三人應各負擔四分之一，即原告戊○○○部分得請求被告負擔之
      扶養費用為二十一萬一千零七十四元（計算式：74000×11.0000000÷4＝
      211074 ，元以下四捨五入），逾此部分即屬於法無據，應予駁回。
（３）慰撫金部分請求：茲就原告所得請求之慰撫金部分，分敘如下：
    原告戊○○○部分：本院審酌原告戊○○○及被告之身分地位、經濟能力等情
      狀，認原告戊○○○名下僅有薪資一筆六萬元，而被告名下有房屋及土地（合
      計價約為一百三十五萬三千二百四十元）各一筆，汽車一部，原告戊○○○之
      配偶陳興原本身體健朗，有完滿之家庭，牽手一世，鶼鰈情深，惟因被告之侵
      權行為，致原告戊○○○將寡其一生，喪失至愛，其所受傷害自是哀痛，從而
      本院認原告戊○○○所得請求被告賠償之精神慰撫金數額應以八十萬元為當。
    原告乙○○、丁○○、丙○○部分：本院審酌原告乙○○、丁○○、丙○○及
      被告之身分地位、經濟能力等情狀，認原告乙○○名下有薪資四十萬元，房屋
      、土地各一筆（合計價值為一百八十三萬零九百三十八元），原告丁○○名下
      有房屋一筆（價值約為五十二萬八千八百元）、多筆股票（價值約為四十八萬
      七千元）、原告丙○○名下有薪資一筆二十萬元，而被告名下有房屋及土地（
      合計價約為一百三十五萬三千二百四十元）各一筆，汽車一部，訴外人陳興為
      原告乙○○、丁○○、丙○○之父親，原本身體健朗，有完滿之家庭，惟因被
      告之侵權行為，致原告乙○○、丁○○、丙○○受到子欲養而親不待之痛苦，
      渠等所受傷害自是哀痛，從而本院認原告乙○○、丁○○、丙○○所得請求被
      告賠償之精神慰撫金數額均以六十萬元為當。
（４）綜上所述，原告戊○○○、乙○○、丁○○、丙○○得請求被告賠償之金額分
      別總計為一百零一萬一千零七十四元、一百一十一萬八千八百元、六十萬元、
      六十萬元。
（５）與有過失部分：按「損害之發生或擴大，被害人與有過失者，法院得減輕賠償
      金額，或免除之。前二項之規定，於被害人之代理人或使用人與有過失者，準
      用之。」民法第二百十七條第一項、第三項分別定有明文。查本件事故之發生
      原因為：被告超速行駛，駕駛行經事故發生路段未注意車前狀況，終至閃避不
      及致所駕駛之車輛自後強力衝撞訴外人陳興所騎機車之左後側車身，被害人陳
      興死亡等情，而訴外人陳興騎車變換車道時未注意保持安全距離，以及訴外人
      陳興違反保護他人之法律，無照駕駛機車，故被告與訴外人陳興就本件車禍之
      發生，同有過失。本院斟酌訴外人陳興與被告之過失程度，認以酌減被告百分
      之二十之責任為適當。則原告前開所得請求之部分，經酌減百分之二十後，分
      別為原告戊○○○八十萬八千八百五十九元【（0000000x80/100 =808859，元
      以下四捨五入。】，原告乙○○八十九萬五千零四十元【0000000×80/100＝
      895040，元以下四捨五入。】、原告丁○○、丙○○四十八萬元【
      600000x80/100=480000，元以下四捨五入。】。
四、按「保險人依本法規定給付之保險金，視為加害人或被保險人損害賠償金額之一
    部分；加害人或被保險人受賠償請求時，得扣除之。」、「本法所稱受益人係指
    下列各款之人：二、死亡給付之受益人，為受害人之繼承人；無繼承人時，以本
    法所定之汽車交通事故特別補償基金為受益人。」強制汽車責任保險法第三十條
    、第十條第二款分別定有明文，本件原告為訴外人陳興之法定繼承人，且渠等已
    自強制汽車責任保險共同領受一百四十萬元乙節，業據原告所自承，則原告所得
    請求被告賠償之金額依法應予扣除前揭一百四十萬元，即尚應分別扣除三十五萬
    元，原告雖主張於起訴前業已扣除，然本院仍應審酌被告應負擔之所有損害賠償
    金額以及原告依法應扣除部分金額，併此敘明。查原告戊○○○、原告乙○○、
    丁○○、丙○○得請求被告賠償之金額分別應為四十五萬八千八百五十九元、五
    十四萬五千零四十元、一十三萬元、一十三萬元。又按民法第二百十三條第二項
    有關法定遲延利息之規定，惟有「因回復原狀而應給付金錢者」始有適用，尚難
    據此認為所有損害賠償債務成立之同時，履行期即已屆至。是除民法第二百十三
    條第二項之規定外，其他損害賠償債權於成立後，猶須待債權人行使請求權，債
    務人自受催告時起；其定有履行期限者，則自期限屆滿時起始負遲延責任。本件
    既非是逕以給付金錢為回復原狀者，自無適用民法第二百十三條第二項之規定，
    自損害賠償成立之日起算遲延利息之餘地。再「給付無確定期限者，債務人於債
    權人得請求給付時，經其催告而未為給付，自受催告時起，負遲延責任。」、「
    遲延之債務，以支付金錢為標的者，債權人得請求依法定利率計算之遲延利息。
    」、「應付利息之債務，其利率未經約定者，亦無法律可據者，週年利率為百分
    之五。」民法第二百二十九條第二項前段、第二百三十三條第一項前段、第二百
    零三條分別定有明文。從而本件原告請求自起訴狀繕本送達翌日之九十一年十一
    月二十九日起至清償日止按年息百分之五計算之利息，於法有據，並予准許。原
    告逾此部分請求，皆屬於法無據，應予駁回。
五、兩造均陳明願供擔保，聲請宣告假執行及免為假執行，經核原告勝訴部分，合於
    法律之規定，爰酌定相當之擔保金額宣告之；原告其餘假執行之聲請，因訴之駁
    回而失所依附，不予准許。
六、結論：本件原告之訴，為一部有理由，一部無理由，並依民事訴訟法第七十九條
    、第八十五條第一項但書、第三百九十條第二項、第三百九十二條第二項，判決
    如主文。
中　　　華　　　民　　　國　　九十三　　年　　　七　　　月　　 三十　　 日
                                    臺灣桃園地方法院民事第一庭
~B法　　　官　陳清怡
右為正本係照原本作成
如對本判決上訴須於判決送達後廿日內向本院提出上訴狀
中　　　華　　　民　　　國　　九十三　　年　　　四　　　月　　 三十　　 日
~B法院書記官　黃楓茹
